【裁判字號】    97,訴,97
【裁判日期】    970320
【裁判案由】    違反毒品危害防制條例
【裁判全文】
臺灣彰化地方法院刑事判決                97年度訴字第97號
公  訴  人  臺灣彰化地方法院檢察署檢察官
被      告  甲○○
                    樓之18
                    （現羈押於臺灣彰化看守所）
上列被告因違反毒品危害防制條例案件，經檢察官提起公訴（96
年度毒偵字第5971號、第6029號），本院依簡式審判程序判決如
下：
    主  文
甲○○施用第一級毒品，累犯，處有期徒刑玖月；又施用第一級
毒品，累犯，處有期徒刑玖月。應執行有期徒刑壹年肆月。
    事  實
一、甲○○前於民國89年間，因施用毒品案件，經臺灣屏東地方
    法院以89年度毒聲字第1216號裁定送觀察、勒戒後，認無繼
    續施用毒品之傾向，於89年7月1日執行完畢釋放後，由臺灣
    屏東地方法院檢察署檢察官以89年度毒偵字第750號為不起
    訴處分確定。復於前揭觀察、勒戒執行完畢釋放後5年內之9
    3年間，因連續施用第一、二級毒品案件，經本院以93年度
    訴字第475號判處有期徒刑10月、4月，應執行有期徒刑1年
    確定；又因搶奪、偽造文書案件，經本院以93年度訴字第60
    9號判處有期徒刑9月、5月，應執行有期徒刑1年1月確定；
    另因竊盜案件，經本院以93年度易字第634號判處有期徒刑1
    年4月確定；再因恐嚇案件，經本院以93年度易字第1000號
    判處有期徒刑4月確定，上開案件嗣經合併定應執行刑為有
    期徒刑3年8月確定，復經本院以96年度聲減字第974號裁定
    減刑並就減得之刑定其應執行之刑為有期徒刑1年10月確定
    ，甫於96年7月16日因假釋期滿未經撤銷而視為執行完畢。
    詎其仍不知悔改，復分別基於施用第一級毒品海洛因之犯意
    ，各於96年10月25日10時許及同年月29日15時許，在其位於
    彰化縣和美鎮○○里○○路167號居處1樓廁所及房間內，以
    針筒注射方式，施用第一級毒品海洛因各1次。嗣分別於：
    （一）96年10月25日12時10分許，因另涉竊盜案件為警在彰
    化縣和美鎮○○里○○路○段196巷16號查獲，且經警徵得其
    同意採集其尿液送驗，結果呈嗎啡陽性反應；（二）96年10
    月30日18時20分許，為警在彰化縣和美鎮○○路與柑竹路口
    處盤查查獲，且經警採集其尿液送驗，結果呈嗎啡陽性反應
    ，而悉上情。
二、案經彰化縣警察局和美分局報告臺灣彰化地方法院檢察署檢
    察官偵查起訴。
    理  由
一、本件被告甲○○所犯係死刑、無期徒刑、最輕本刑為3年以
    上有期徒刑以外之罪，其於準備程序就前揭被訴事實為有罪
    之陳述，經受命法官告知簡式審判程序之旨，並聽取其與公
    訴人之意見後，本院認無不得或不宜改依簡式審判程序進行
    之處，爰依刑事訴訟法第273條之1第1項、第284條之1，裁
    定本案由受命法官獨任進行簡式審判程序，合先敘明。
二、訊據被告甲○○對於上揭事實坦承不諱，且其分別於96年10
    月25日17時20分許、96年10月30日19時許為警採集之尿液送
    驗，結果均呈嗎啡陽性反應，有彰化縣警察局和美分局委託
    檢驗尿液代號與真實姓名對照認證單及詮昕科技股份有限公
    司濫用藥物尿液檢驗報告各2紙附卷可憑，足徵被告之任意
    性自白與事實相符，可以採信。
三、按施用第一、二級毒品為犯罪行為，毒品危害防制條例第10
    條定有處罰明文。故施用第一、二級毒品者，依前揭規定本
    應科以刑罰，惟基於刑事政策，對合於一定條件之施用者，
    則依同條例第20條、第23條之規定，施以觀察、勒戒或強制
    戒治之保安處分。又毒品危害防制條例於92年7月9日修正公
    布，自93年1月9日施行。其中第20條、第23條將施用毒品之
    刑事處遇程序，區分為「初犯」及「5年內再犯」、「5年後
    再犯」。依其立法理由之說明：「初犯」，經觀察、勒戒或
    強制戒治後，應為不起訴處分或不付審理之裁定；「5年內
    再犯」者，因其再犯率甚高，原實施之觀察、勒戒及強制戒
    治既已無法收其實效，爰依法追訴或裁定交付審理。至觀察
    、勒戒或強制戒治執行完畢釋放後，「5年後再犯」者，前
    所實施之觀察、勒戒或強制戒治已足以遮斷其施用毒品之毒
    癮，為期自新及協助其斷除毒癮，仍適用「初犯」規定，始
    應先經觀察、勒戒或強制戒治程序。查本件被告前於89年間
    ，因施用毒品案件，經臺灣屏東地方法院以89年度毒聲字第
    1216號裁定送觀察、勒戒後，認無繼續施用毒品之傾向，於
    89年7月1日執行完畢釋放後，由臺灣屏東地方法院檢察署檢
    察官以89年度毒偵字第750號為不起訴處分確定。復於前揭
    觀察、勒戒執行完畢釋放後5年內之93年間，因連續施用第
    一、二級毒品案件，經本院以93年度訴字第475號判處有期
    徒刑10月、4月，應執行有期徒刑1年確定等情，有臺灣高等
    法院被告前案紀錄表及臺灣彰化地方法院檢察署刑案資料查
    註紀錄表各1份在卷可參。是被告前因施用毒品案件，經觀
    察、勒戒執行完畢釋放後，曾於5年內再度施用毒品並依法
    追訴處罰，縱其於本案之施用毒品犯罪時間距離先前觀察、
    勒戒執行完畢釋放已逾5年，仍不合於「5年後再犯」之規定
    ，且因被告已於「5年內再犯」，顯見其再犯率甚高，即應
    依毒品危害防制條例第10條之規定處罰。綜上所述，本案事
    證明確，被告犯行洵堪認定，應予依法論科。
四、查海洛因係毒品危害防制條例第2條第2項第1款所稱之第一
    級毒品，依法不得持有、施用。故核被告甲○○所為，均係
    犯毒品危害防制條例第10條第1項之施用第一級毒品罪。被
    告持有第一級毒品海洛因進而施用，持有之低度行為應為施
    用之高度行為所吸收，不另論罪。其所犯上開2次施用第一
    級毒品罪間，犯意各別，應予分論併罰。再被告有如事實欄
    所述前科及執行紀錄，有臺灣彰化地方法院檢察署刑案資料
    查註紀錄表、臺灣高等法院被告前案紀錄表各1份在卷可考
    ，其於5年以內故意再犯本件有期徒刑以上之2罪，均為累犯
    ，應各依刑法第47條第1項之規定加重其刑。爰審酌被告經
    觀察、勒戒及刑之執行後，猶未能深切體認毒品危害己身之
    鉅，及早謀求脫離毒害之道，反而於出監後伺機再犯，未見
    有何收斂、警惕之意，無視於毒品對於自身健康之戕害及國
    家對於杜絕毒品犯罪之禁令，自有使其接受相當時期監禁以
    敦化性情之必要，惟念及被告於犯後尚能坦承犯行，且施用
    毒品固戕害個人健康至深，然就他人權益之侵害仍屬有限，
    及其犯罪目的、手段、智識程度等一切情狀，分別量處如主
    文所示之刑，並定其應執行之刑，以示懲儆。
據上論斷，應依刑事訴訟法第273條之1第1項、第299條第1項前
段，毒品危害防制條例第10條第1項，刑法第11條前段、第47第1
項、第51條第5款，判決如主文。
本案經檢察官莊佳瑋到庭執行職務。
中    華    民    國    97    年    3     月    20    日
                  刑事第二庭      法  官  尚安雅
以上正本證明與原本無異。
如不服本判決，應於判決送達後10日內，向本院提出上訴書狀，
上訴書狀應「敘述具體上訴理由」，並按他造當事人之人數附繕
本。「切勿逕送上級法院」。
中    華    民    國    97    年    3     月    24    日
                                  書記官  陳佳宏
附錄本案論罪科刑法條全文：
毒品危害防制條例第10條
施用第一級毒品者，處 6 月以上 5 年以下有期徒刑。
施用第二級毒品者，處 3 年以下有期徒刑。


司法院資訊處製作；財團法人民間司法改革基金會備份。
